【裁判字號】    98,訴,3998
【裁判日期】    990223
【裁判案由】    毒品危害防制條例
【裁判全文】
臺灣臺中地方法院刑事判決              98年度訴字第3998號
公  訴  人  臺灣臺中地方法院檢察署檢察官
被      告  甲○○
指定辯護人  本院公設辯護人  丁○○
上列被告因違反毒品危害防制條例案件，經檢察官提起公訴（98
年度偵字第26579號），本院判決如下：
    主    文
甲○○犯如附表一所示之罪，均累犯，各處如附表一（宣告刑欄
）所示之刑（含主刑、從刑）。應執行有期徒刑拾玖年。扣案如
附表二所示之物沒收之；未扣案之販賣第一級毒品所得新臺幣玖
仟捌佰元沒收之，如全部或一部不能沒收時，以其財產抵償之。
    犯罪事實
一、甲○○（綽號「雙管」）前因肅清煙毒條例案件，經臺灣高
    等法院臺中分院以八十二年度上訴字第三四五六號維持本院
    八十二年度訴字第四二三號判決判處有期徒刑三年二月確定
    ；又因肅清煙毒條例案件，經本院以八十六年度訴字第四六
    五號判處有期徒刑三年四月；復因違反電信法案件，經本院
    以八十六年度訴字第一七七二號判處有期徒刑六月；再因恐
    嚇取財案件，經臺灣高等法院臺中分院以八十七年度少連上
    易字第二九號維持本院八十七年度少連訴字第三二號判決判
    處有期徒刑二年六月；另因恐嚇案件，經臺灣高等法院臺中
    分院以八十八年度上易字第五○六號維持本院八十七年度訴
    字第四六四號判決判處有期徒刑一年二月，上開四罪嗣經臺
    灣高等法院臺中分院合併定應執行有期徒刑七年確定，經與
    上開肅清煙毒條例案件接續執行後，於民國九十一年十月十
    五日縮短刑期假釋出監並付保護管束，嗣上開罪刑經撤銷假
    釋並經本院以九十六年度聲減字第五七○四號裁定減刑及加
    計殘刑後，定應執行有期徒刑五年確定，甫於九十七年七月
    二十五日縮刑期滿執行完畢。詎甲○○仍不知悛悔警惕，其
    明知海洛因為毒品危害防制條例第二條第二項第一款所列之
    第一級毒品，未經許可，均不得持有、販賣，竟分別意圖營
    而基於販賣第一級毒品海洛因之犯意，以其所有並持用之Ｎ
    ＯＫＩＡ廠牌（型號六一○○）銀色手機一支【含門號為0
    000000000號之ＳＩＭ卡（該ＳＩＭ卡之卡號為0
    0000000000000000000號）一張，即如
    附表二所示之物，下稱前開二二二號行動電話】供作後述販
    賣第一級毒品海洛因犯行之聯繫工具，分別為下列販賣第一
    級毒品海洛因之犯行：
  (一)甲○○於九十八年六月六日十八時四十分二十八秒許，以前
    開二二二號行動電話撥打丙○○持用之門號為000000
    0000號之行動電話（下稱前開六二三號行動電話），甲○○在電話中向丙○○詢問是否需用海洛因並表示其持有之
    海洛因品質最好等語後，丙○○為施用海洛因以解毒癮，即
    於同日十九時五十分三十二秒許，以前開六二三號行動電話
    撥打前開二二二號行動電話與甲○○聯繫並約定交易海洛因
    之事宜【雙方於電話中以「三千」代表價值新臺幣（下同）
    三千元之海洛因、以「下天橋到那個店門口」代表交易地點
    為臺中縣神岡鄉○○路上之某天橋下】後，丙○○再於同日
    二十時三十二分二十二秒許，以前開六二三號行動電話撥打
    前開二二二號行動電話告知甲○○其將抵達交易地點，甲○○旋即於同日二十時四十分許，在前開臺中縣神岡鄉○○路
    上之某天橋下，以三千元之價格將海洛因一包販賣交付丙○○，丙○○並當場交付三千元予甲○○。
  (二)丙○○為施用海洛因以解毒癮，於九十八年六月七日二十時
    四十二分四十五秒許，以前開六二三號行動電話撥打前開二
    二二號行動電話與甲○○聯繫並約定交易海洛因之事宜（雙
    方於電話中以「三千」代表價值三千元之海洛因、以「土地
    公廟」代表交易地點為臺中縣神岡鄉○○路上之某天橋下）
    後，丙○○再於同日二十一時二十九分十九秒許，以前開六
    二三號行動電話撥打前開二二二號行動電話告知甲○○其將
    抵達交易地點，甲○○旋即於同日二十一時三十分許，在前
    開臺中縣神岡鄉○○路上之某天橋下，以三千元之價格將海
    洛因一包販賣交付丙○○，丙○○並當場交付三千元予甲○○。
  (三)甲○○知悉丙○○需施用海洛因以解毒癮，其於九十八年六
    月十二日二十二時四十二分十六秒許，以前開二二二號行動
    電話撥打前開六二三號行動電話與丙○○聯繫並向丙○○表
    示交易海洛因至少需幾百元始能成交，雙方進而約定交易海
    洛因之事宜（雙方於電話中以「三百」代表價值三百元之海
    洛因、以「學校」代表交易地點為臺中縣神岡鄉○○路靠近
    神洲路上之某國民小學）後，丙○○再於同日二十三時二十
    六分十五秒許，以前開六二三號行動電話撥打前開二二二號
    行動電話告知甲○○業已抵達交易地點，甲○○旋即於同日
    二十三時三十分許，在臺中縣神岡鄉○○路靠近神洲路上之
    某國民小學，以三百元之價格將海洛因一包販賣交付丙○○
    ，丙○○並當場交付三百元予甲○○。
  (四)丙○○為施用海洛因以解毒癮，於九十八年六月十四日十二
    時五十分四十二秒許，以前開六二三號行動電話撥打前開二
    二二號行動電話與甲○○聯繫且欲向甲○○購買一千元之海
    洛因（雙方於電話中以「一千」代表價值一千元之海洛因）
    ，嗣甲○○於同日十五時零分四十二秒許，再以前開二二二
    號行動電話回撥前開六二三號行動電話與丙○○聯繫並洽定
    交易海洛因之事宜（雙方於電話中以「一千」代表價值一千
    元之海洛因、以「中國醫藥學院」代表交易地點為臺中市之
    中國醫藥大學附設醫院）後，甲○○即於同日十五時三十分
    許，在臺中市之中國醫藥大學附設醫院，以一千元之價格將
    海洛因一包販賣交付丙○○，丙○○並當場交付一千元予甲○○。
  (五)丙○○為施用海洛因以解毒癮，原於九十八年六月十五日九
    時三十六分八秒許，以前開六二三號行動電話撥打前開二二
    二號行動電話與甲○○聯繫並約定交易海洛因之事宜（雙方
    於電話中以「二千」代表價值二千元之海洛因、以「土地公
    」代表交易地點臺中縣神岡鄉○○路上之某天橋下）後，嗣
    因丙○○身上款項不足（期間因丙○○身上款項不足，其與
    甲○○於同日十時十八分、同日十時二十五分、同日十時三
    十六分、同日十時四十分、同日十三時五十三分、同日十七
    時五十六分互以前開二電話聯繫），甲○○、丙○○二人再
    於同日二十時五十一分四十九秒許、同日二十時五十五分四
    十一秒許互以前開二電話聯繫並將交易海洛因之數量洽定改
    為價值五百元之海洛因（雙方於電話中以「五百塊」代表價
    值五百元之海洛因）後，甲○○即於同日二十一時許，在前
    開臺中縣神岡鄉○○路上之某天橋下，以五百元之價格將海
    洛因一包販賣交付丙○○，丙○○並當場交付五百元予甲○○。
  (六)甲○○於九十八年六月十六日十九時十三分五十四秒許，以
    前開二二二號行動電話撥打前開六二三號行動電話與丙○○
    聯繫時，丙○○向甲○○表示毒癮發作欲與甲○○交易海洛
    因，甲○○、丙○○二人再於同日十九時二十四分二十七秒
    、同日十九時二十五分十三秒、同日十九時四十八分四十七
    秒、同日二十時零分三十三秒、同日二十時一分三十秒、同
    日二十時六分三十秒許，互以前開二電話聯繫並約定交易海
    洛因之事宜後，丙○○騎乘機車搭載亦有施用海洛因以解毒
    癮需求之友人乙○○，丙○○、乙○○並以每人出資一千元
    之方式，於同日二十時三十分許，在約定之交易地點即臺中
    市○○路與崇德路之交岔路口處，共同合資以二千元之代價
    ，向甲○○購得海洛因一包（甲○○、丙○○、乙○○均在
    場，由甲○○將價格二千元之海洛因一包交付丙○○，並由
    丙○○當場交付二千元予甲○○而完成交易）。
  (七)期間經臺灣臺中地方法院檢察署檢察官向本院聲請對前開二
    二二號行動電話實施通訊監察後，甲○○先於九十八年七月
    一日十九時許，在臺中縣豐原市○○路、成功路口處為警攔
    檢，查悉其另案之施用第一級毒品海洛因及第二級毒品甲基
    安非他命犯行並當場扣得前開二二二號行動電話（即如附表
    二所示之物）後（其施用第一、二級毒品犯行，經臺灣臺中
    地方法院檢察署檢察官另案以九十八年度毒偵字第二五二○
    號起訴，並經本院另案以九十八年度訴字第三二五○號判處
    應執行有期徒刑一年在案），嗣甲○○再於九十八年十一月
    四日十一時二十分許，經警持本院核發之九十八年度聲搜字
    第四○八五號搜索票，在其位於臺中縣神岡鄉○○村○○路
    七一六巷六六號住處為警查獲，因而查悉上情。
二、案經臺中縣警察局和平分局報請臺灣臺中地方法院檢察署檢
    察官偵查起訴。
    理    由
一、證據能力之說明：
  (一)按被告以外之人於審判外之陳述，除法律有規定者外，不得
    作為證據；被告以外之人於檢察事務官、司法警察官或司法
    警察調查中所為之陳述，與審判中不符時，其先前之陳述具
    有較可信之特別情況，且為證明犯罪事實存否所必要者，得
    為證據。刑事訴訟法第一百五十九條第一項、第一百五十九
    條之二分別定有明文。次按被告以外之人於司法警察（官）
    調查中所為之陳述，倘與嗣於審判中之證述相符時，因其不
    符刑事訴訟法第一百五十九條之二有關傳聞例外規定，即不
    得作為認定犯罪事實之證據，此時，當以證人審判中陳述作
    為證據（參見最高法院九十六年度臺上字第三九二三、七○
    二一號判決，均同此旨）。本案被告甲○○及其辯護人爭執
    證人丙○○、乙○○於警詢時證述之證據能力。經查，證人
    丙○○、乙○○於警詢時證述後，其等二人嗣於本院審理時
    均已另具結作證，且其等二人先後證述之情節互核相符、尚
    無歧異，依前開說明，證人丙○○、乙○○於警詢時之證述
    ，為無證據能力。
  (二)次按被告以外之人（包括證人、鑑定人、告訴人、被害人及
    共同被告等）於審判外之陳述雖不符刑事訴訟法第一百五十
    九條之一至第一百五十九條之四等四條之規定，而經當事人
    於審判程序同意作為證據，法院審酌該言詞陳述或書面陳述
    作成時之情況，認為適當者，亦得為證據；當事人、代理人
    或辯護人於法院調查證據時，知有刑事訴訟法第一百五十九
    條第一項不得為證據之情形，而未於言詞辯論終結前聲明異
    議者，視為有前項之同意，同法第一百五十九條之五定有明
    文。則除前揭所述（即前述第(一)點理由）被告及其辯護人爭
    執之部分外，檢察官、被告及其辯護人對於本判決所引用後
    述之其餘言詞或書面陳述各項證據方法之證據能力，於本院
    準備程序均陳明對證據能力無意見，亦均未於言詞辯論終結
    前聲明異議，視為於審判程序同意作為證據，且本院審酌該
    等言詞或書面陳述作成之情況並無不當，依刑事訴訟法第一
    百五十九條之五第二項規定，自均有證據能力，併予敘明。
  (三)再按除法律另有規定外，實施刑事訴訟程序之公務員因違背
    法定程序取得之證據，其有無證據能力之認定，應審酌人權
    保障及公共利益之均衡維護，刑事訴訟法第一百五十八條之
    四定有明文。惟本案所引用之非供述證據，並無證據證明係
    實施刑事訴訟程序之公務員違背法定程序所取得，自堪認均
    具有證據能力，附此敘明。
二、訊據被告固坦承前開二二二號行動電話為其所有並持用之電
    話，且其有前揭犯罪事實欄一所示各通以前開二二二號行動
    電話與證人丙○○持用之前開六二三號行動電話聯繫之事實
    ，惟矢口否認有前揭犯罪事實欄一所示各次販賣第一級毒品
    之犯行，辯稱：我和丙○○都有施用毒品，如果丙○○找不
    到藥頭，就會來找我的藥頭購買，我的上手藥頭是陳三郎，
    前揭犯罪事實欄一之(一)至(五)部分，我都是與丙○○共同合資
    購買海洛因，而前揭犯罪事實欄一之(六)部分，則是我與丙○○、乙○○共同合資購買海洛因等語。被告之辯護人則辯護
    稱：本案各次被告均僅係與丙○○一人或與丙○○、乙○○
    二人共同合資向藥頭購買海洛因，無從逕認被告確有營利之
    意圖等語。經查：
  (一)前開二二二號行動電話（即如附表二所示之物）為被告所有
    並持用之電話，且被告有前揭犯罪事實欄一所示各通以前開
    二二二號行動電話與證人丙○○持用之前開六二三號行動電
    話聯繫乙節，屢據被告於警詢、偵查及本院審理時供承在卷
    ；又被告於九十八年七月一日為警攔檢，查悉其另案之施用
    第一級毒品海洛因及第二級毒品甲基安非他命犯行並當場扣
    得前開二二二號行動電話（其施用第一、二級毒品犯行，經
    臺灣臺中地方法院檢察署檢察官另案以九十八年度毒偵字第
    二五二○號起訴，並經本院另案以九十八年度訴字第三二五
    ○號判處應執行有期徒刑一年在案）乙節，亦據被告於警詢
    、本院審理時陳明在卷，並有被告之臺灣高等法院被告前案
    紀錄表在卷可憑。再者，前揭犯罪事實欄一之(一)至(六)所示各
    次之被告販賣第一級毒品海洛因之犯罪事實，業據證人丙○○、乙○○於偵查中檢察官訊問及於本院審理時均結證明確
    。此外，並有本院九十八年聲監字第六一九號通訊監察書併
    附前開二二二號行動電話與前開六二三號行動電話間各通電
    話之通訊監察譯文附卷可證【見九十八年度他字第二二五三
    號偵查卷（下稱他字卷）一七五至一八四頁】。
  (二)被告雖以前詞置辯。惟被告就其與證人丙○○共同合資購買
    海洛因及與證人丙○○、乙○○共同合資購買海洛因之原因
    、過程，參諸被告先於警詢時陳稱：在我認識丙○○後，我
    的藥頭如果不在，我就會與丙○○合資，請丙○○去向丙○○的藥頭購買等語（見警卷六頁）。被告於偵查中檢察官訊
    問時陳稱：我和丙○○都是施用毒品人口，如果丙○○找不
    到藥頭，就會來找我的藥頭購買等語（見九十八年度偵字第
    二六五七九號偵查卷七頁）。被告嗣於偵查中法官羈押訊問
    時則陳稱：「（你的上游藥頭是何人？）我是向綽號『三郎
    』之男子買毒品，丙○○也是向『三郎』買毒品的」等語（
    見本院九十八年度聲羈字第一二六二號卷五頁背面）。被告
    於本院審理時則又陳稱：丙○○跟「三郎」也有熟；實際上
    我是跟丙○○一起向陳三郎買毒品等語（見本院卷十五頁背
    面、一三九頁背面）。則被告一方面陳稱其自己之上手藥頭
    不在時，始會與證人丙○○合資購買海洛因，另方面又陳稱
    其係與證人丙○○一起向其自己之上手藥頭合資購買海洛因
    ，二者互核情節至為歧異，其所辯已難認屬實。況果真如被
    告所言，證人丙○○之上手藥頭亦係與被告之上手藥頭均同
    為陳三郎之此一人，甚且證人丙○○自己亦與陳三郎熟識，
    則證人丙○○大可自己獨自向該上手藥頭即陳三郎購買海洛
    因，豈均需另透由被告始得與陳三郎交易海洛因之理？益見
    被告前開所辯與常情亦至為相違，無從輕採。且查：
  1.就前揭犯罪事實欄一之(一)至(五)部分，證人丙○○於本院審理
    時結證：九十八年六月六日十九點五十分的電話中，甲○○
    提到「下天橋到店門口再打電話給我」、「三千啦」，之後
    於同日八時三十二分，我又撥打甲○○的電話表示「我到了
    」，此次海洛因交易有成功，是買三千元的海洛因，天橋我
    知道是在神岡鄉，因為那個是走小路，詳細地址我不清楚；
    我於九十八年六月七日二十時四十二分的電話中提到「三千
    」，我於同日九時二十九分的電話又說「我到了」、甲○○
    則說「你去土地公廟等」，此次海洛因交易有成功，也是買
    三千元海洛因，土地公廟也是在神岡鄉，詳細地址我不知道
    ；九十八年六月十二日二十二時四十二分的電話中，甲○○
    說至少也要「三百」以上，我於同日十一時二十六分的電話
    中說「我到位了」、甲○○說「學校、學校等你啦」，我在
    偵查中證述此次有交易三百元的海洛因成功是實在的，在國
    小交易有兩次，有一次有交易成功，一次沒有交易成功，沒
    有成功那次是用公共電話聯絡的；九十八年六月十四日十五
    時零分的電話中，甲○○說「有了啦」、「我現在在中國醫
    藥學院」、「啊你說剛才還有一千咧」，此次海洛因交易有
    成功，我是買一千元的海洛因，地點是在中國醫藥學院；九
    十八年六月十五日當天晚上我毒癮犯的受不了，我打電話向
    甲○○買五百元的海洛因，甲○○答應要讓我止一下，並說
    以後不可以這樣子，不能說沒有錢就打電話給他（即甲○○
    ），這次有交易成功，我拿五百元給甲○○，甲○○拿一包
    五百元的海洛因給我等語（見本院卷一三五、一三六頁），
    核與證人丙○○於偵查中檢察官訊問時結證情節相符。
  2.就前揭犯罪事實欄一之(六)部分，
    (1)證人乙○○於本院審理時結證：九十八年六月十六日這次
      是我第一次向甲○○購買海洛因；是丙○○與「雙管」聯
      絡購買海洛因的，丙○○騎機車來載我去買海洛因；我與
      丙○○是一個人出資一千元合資購買海洛因；丙○○來載
      我的時候，我在機車上就拿給丙○○一千元；當天是我跟
      丙○○一起過去馬路，當面向甲○○購買海洛因的，丙○○說甲○○是「雙管」，丙○○當時並沒有告訴我甲○○
      的本名，丙○○說以後如果有需要可以直接打電話給「雙
      管」，電話是我與甲○○互相留電話；我在檢察官開庭時
      說交易地點是在台中市○○路，是實在；二千元是丙○○
      拿給甲○○，海洛因是甲○○拿給丙○○；我所分到一半
      的海洛因，我是摻在香煙的方式，可以摻三支香煙等語（
      見本院卷一一五至一一七頁），核與證人乙○○於檢察官
      訊問時結證情節相符（見他字卷二二二至二二四頁）。
    (2)證人丙○○於本院審理時結證：九十八年六月十六日這次
      也有交易海洛因成功，我是跟我朋友乙○○一起去的，我
      是跟乙○○合資的，交易的時候乙○○也有站在旁邊；我
      稍微有介紹乙○○給甲○○認識，至於是如何介紹我忘記
      了，因為是在路邊，我拿到海洛因，我想要回家，我騎機
      車載乙○○去的等語（見本院卷一三六頁），且證人丙○○於檢察官訊問時亦結證：九十八年六月十六日有交易海
      洛因成功，約於當天二十時三十分許，在臺中市○○路與
      崇德路的交岔口，以二千元向甲○○購買海洛因一包，不
      過這次是和我的朋友乙○○一起合資購買的；當天甲○○
      沒有跟其他人前來交易，甲○○是自己一個人來等語（見
      他字卷一九五至一九七頁），其自己前後結證情節及與證
      人乙○○之前揭結證情節，互核亦為相符。
  3.又證人丙○○於本院審理時明確結證：甲○○跟他的藥頭拿
    海洛因的時候，我沒有看過；我錢拿給甲○○，甲○○拿海
    洛因給我，其他我不知道，我沒有跟甲○○講說要與甲○○
    合資；我跟甲○○有來往都是與毒品有關係；我與甲○○是
    因為毒品的買賣而開始認識的；我跟甲○○買毒品，沒有要
    求甲○○不可以賺我的錢；甲○○拿毒品給我的時候，甲○○沒有說這是甲○○與我合資的毒品，我拿到毒品我就走了
    ，我不會問甲○○；上述有交易成功的我向甲○○購買海洛
    因的六次，都是一手交錢一手交海洛因等語（見本院卷一三
    八、一三九頁）。且就卷附前開各通電話之通訊監察譯文，
    說明如次：
    (1)就前揭犯罪事實欄一之(一)所示之九十八年六月六日十九時
      五十分三十二秒之通訊監察譯文部分，綜核證人丙○○於
      本院審理時明確結證：該通通訊監察譯文中記載「我家裡
      不能來」、「我家裡有人，不能來」的話都是甲○○說的
      ，下面一句記載「啊我要試哦」的話是我說的，但譯文記
      載成是甲○○說的話，因為在上一通電話中（即同日十八
      時四十分二十八秒）甲○○有說要讓我試海洛因試到爽等
      語（見本院卷一三八頁背面），核與被告於本院審理時自
      承：該通電話中我提到「好啦，你到店門口再打電話給我
      」，我所說的店門口是指我家外面的店門口，我提到「下
      天橋到那個店門口再打電話給我啦」是因為我家人車子不
      給我開，我叫丙○○到我家店門口來載我，所以我才叫丙○○到的時候打電話給我，該通電話我有說要出去帶丙○○，我也有向丙○○說家裡有人不能來等語（見本院卷一
      四二頁背面），二者互核情節相符。則九十八年六月六日
      十九時五十分三十二秒之通訊監察譯文所示之對話者應係
      ：「
      甲○○（即譯文中之Ａ）：『好啦，你到店門口再打電話
                              給我。』
      丙○○（即譯文中之Ｂ）：『啊？」
      甲○○（譯文誤載為Ｂ）：『我在（係再之誤載）出去啦
                              』
      丙○○（譯文誤載為Ａ）：『好啦，三仟啦』
      甲○○（譯文誤載為Ｂ）：『我家裡不能來』
      丙○○（譯文誤載為Ａ）：『啊』
      甲○○（譯文誤載為Ｂ）：『我家裡有人，不能來啦』
      丙○○（譯文誤載為Ａ）：『好啦』
      甲○○（譯文誤載為Ｂ）：『好』
      丙○○（譯文誤載為Ａ）：『啊我要試哦』
      甲○○（譯文誤載為Ｂ）：『好啦』」，合先敘明。
    (2)綜參前揭犯罪事實欄一之(一)所示之九十八年六月六日十八
      時四十分二十八秒許之電話中，被告向證人丙○○提及：
      「我是跟你說：這個東西，讓你試，試到你爽啦」、「這
      裡。最好的，沒有地方可以拿那麼好的啦」等語；前揭犯
      罪事實欄一之(三)所示之九十八年六月十二日二十二時四十
      二分十六秒許之電話中，被告向證人丙○○提及：「你連
      幾佰塊都沒有，人家那個都不用本的嗎？」等語；前揭犯
      罪事實欄一之(四)所示之九十八年六月十四日十五時零分四
      十二秒許之電話中，被告向證人丙○○提及：「有了啦。
      啊我在臺中啦。看有沒有要，沒有要我要回去豐原喔」等
      語；前揭犯罪事實欄一之(五)所示之九十八年六月十五日十
      時四十分之電話中，被告向證人丙○○提及：「有錢就有
      東西。你不要跟我講那麼多。我不想聽了啦」等語；前揭
      犯罪事實欄一之(六)所示之九十八年六月十六日十九時二十
      四分二十七秒許之電話中，被告向證人丙○○提及：「你
      過去，你要帶錢才有用。你過去」等語，顯見被告與證人
      丙○○間並非係共同合資向上手藥頭購買海洛因之關係，
      被告顯係居於證人丙○○之上手地位，始能自行決定能否
      讓證人丙○○試用海洛因、向證人丙○○保證該海洛因之
      品質，甚且命證人丙○○需備妥足夠金錢始能交易海洛因
      ，由此益見證人丙○○、乙○○顯均無甘冒偽證之重罪處
      罰風險，故為攀誣構陷被告涉犯本案販賣毒品重罪之可能
      。是證人丙○○、乙○○前揭不利被告之證言，應堪憑採
      。
  (三)另按非法販賣海洛因等毒品之交易型態，有所謂「大盤」、
    「中盤」或「小盤」之分。其中「大盤」或「中盤」者，倘
    時機掌握得宜，或可查獲電子秤、帳冊、分裝袋等販賣工具
    ，且因購買者眾，一旦事發，必有多數知情或買受人等可為
    證人。然在「小盤」與偶發之零星交易，因係一手交錢，一
    手交貨，交易方法簡單，對象不多，無須使用任何販賣工具
    ，亦無記載帳冊之必要。此種交易方式，因交易時間短暫，
    未必有第三者知悉其情事，且茍非警方事先獲知情報，甚難
    於交易現場當場查獲。法院固不應僅憑購買者片面之指證，
    據以認定被告之非法販賣毒品之犯行，然購買者之指證，在
    證據法則上既屬人證之一種，與被告之自白，不得作為認定
    事實唯一證據之情形不同，如購買者之指證，並無矛盾或瑕
    疵，亦未違背經驗法則與論理法則時，自不應僅因無法查得
    其他直接佐證，即對購買毒品者所為對販毒者不利之指證，
    全然捨棄不採（最高法院九十三年度臺上字第五七四二號判
    決意旨參照）。經查，本案就被告前揭犯罪事實欄一所示各
    次販賣海洛因之犯罪事實，雖未查獲扣得任何毒品等物證。
    然偵辦販賣毒品之案件，本不以查獲毒品或現金為必要，實
    際上，依偵查實務之運作，因販賣毒品係重大違法行為，非
    可公然為之，且有其獨特之販售通路及管道，多半皆以透過
    電話通聯並以代號、暗碼等隱晦方式暗中進行，故未能查獲
    毒品、現金或電子秤、分裝杓、夾鏈帶等相關物證之案件，
    亦所在多有。又被告並不否認就前揭犯罪事實欄一之(一)至(五)
    所示各次證人丙○○所取得者及就前揭犯罪事實欄一之(六)所
    示證人丙○○、乙○○所取得者均係海洛因（僅辯稱取得之
    原因係共同合資購買），並參以本案警方查悉被告涉犯本案
    各次販賣海洛因罪嫌進而循線於九十八年十一月四日查獲被
    告時，距離前揭犯罪事實欄一所示之被告各次販賣海洛因之
    犯行，二者相隔已有相當時間，毒品交易早已完成，證人丙○○、乙○○亦已將該毒品施用完畢，已無從扣得相關物證
    ，自無從以此作為有利被告之認定。再衡諸丙○○於九十八
    年六月間因施用第一級毒品海洛因犯行，經本院另案以九十
    八年度訴字第二九五二號判處有期徒刑七月確定之刑事犯罪
    紀錄，有證人丙○○之臺灣高等法院被告前案紀錄表附卷可
    按，足見證人丙○○確有施用第一級毒品海洛因以解毒癮之
    需求。再佐以被告於九十八年七月一日為警攔檢，當場扣得
    前開二二二號行動電話並查悉其另案之施用第一級毒品海洛
    因及第二級毒品甲基安非他命犯行（經臺灣臺中地方法院檢
    察署檢察官另案以九十八年度毒偵字第二五二○號起訴，業
    經本院另案以九十八年度訴字第三二五○號判處應執行有期
    徒刑一年在案）乙節，已如前述。則被告確有來源取得第一
    級毒品海洛因以供販賣予證人丙○○及證人丙○○、乙○○
    ，被告前揭實際販賣予證人丙○○之物及販賣予證人丙○○
    、乙○○之物確均為第一級毒品海洛因，亦堪認定。
  (四)再按販賣毒品之所謂販賣行為，須行為人主觀上有營利意圖
    ，且客觀上有販入或賣出毒品行為，即足構成，至於實際上
    是否已經獲利，則非所問；必也始終無營利之意思，而以原
    價或低於原價有償讓與他人，方難謂為販賣行為，而僅得以
    轉讓罪論處（最高法院九十三年度臺上字第一六五一號判決
    意旨參照)。本案雖未扣得被告販賣予證人丙○○自己獨資
    購買之海洛因（即前揭犯罪事實欄一之(一)至(五)部分）及販賣
    予丙○○、乙○○所合資購買之海洛因（即前揭犯罪事實欄
    一之(六)部分），而未能精準計算出被告分別販入與販出海洛
    因之差價（即營利賺取之淨額），然衡諸我國查緝毒品海洛
    因之施用或販賣一向執法甚嚴，對於販賣海洛因者尤科以重
    度刑責，又販賣海洛因既係違法行為，當非可公然為之，亦
    無公定價格，且容易分裝並增減份量，而每次買賣之價量，
    可能隨時依雙方關係深淺、資力、需求量及對行情之認知、
    來源是否充裕、查緝是否嚴謹、購買者被查獲時供述購買對
    象之可能風險之評估等情形，而異其標準，非可一概而論；
    而買受毒品之人通常亦無法探知販毒者賺取利潤幾何，是販
    賣毒品之利得，除被告坦承犯行或價量俱臻明確外，委難察
    得實情，販賣之人從價差或量差中牟利之方式雖異，其意圖
    營利之販賣行為則同一。是以因海洛因量微價高，販賣者率
    有利益可圖，被告對於販賣海洛因可否獲取金錢利潤乙事，
    自當極為重視，苟非確實有利可圖，以被告與證人丙○○、
    乙○○均非屬至親，前開二位證人亦係因購買毒品始與被告
    接觸聯繫，且因被告否認其有前揭犯罪事實欄一所示各次販
    賣海洛因之犯行，而無可查證其賣出確實賺取之差價，惟依
    前開說明，被告前揭各次販賣海洛因確有意圖營利之犯意並
    賺取差價，足堪認定。
  (五)綜上所述，被告前開所辯，顯係事後卸責之詞，不足採信。
    是本案事證明確，被告前揭各次販賣第一級毒品海洛因之犯
    行，均堪認定，應依法論科。
三、論罪科刑：
  (一)按毒品危害防制條例於九十八年五月二十日修正公布，業於
    同年月二十二日施行（按法規之制定與法規之修正，如有特
    定生效日之必要者，依中央法規標準法第十四條或第二十條
    第二項準用第十四條之規定，應分別特定其施行日期。法規
    制定或前次修正基於特殊因素所特定之施行日期，並不適用
    於日後修正或再次修正之條文。又法律之制定或修正，若未
    明定施行日期者，中央法規標準法雖未規定應自何時生效，
    然法律既經制定或修正並經總統公布，自應依一般原則，自
    公布日起算至第三日發生效力。至於九十二年七月九日修正
    公布之毒品危害防制條例第三十六條規定：「本條例自公布
    後六個月施行。」其立法理由係謂：「（一）依修正草案第
    二條第三項規定，法務部需會同衛生署成立審議委員會每三
    個月定期檢討調整毒品之分級及品項，而本次新增第四級毒
    品，有需要在新法施行前先經該審議會檢討後再調整公布，
    爰預留六個月緩衝期，以利處理。（二）依本條例新修正之
    規定，有必要再訂定相關子法及修正相關法規，以配合本條
    例之施行，故亦有需要預留適當緩衝期，以利訂頒相關子法
    及相關法規之配合修正。」故該條規定，顯係因應該次修正
    之需，始預留適當之緩衝期。與本次之修正並未定有施行日
    期之特別規定，且亦未明示係基於何特殊因素而修正，自並
    不能適用九十二年七月九日修正公布之毒品危害防制條例第
    三十六條自公布後六個月施行之規定）。則前揭修正公布毒
    品危害防制條例之規定，業於被告本案行為前已施行，本案
    自無新舊法比較之問題，合先敘明。
  (二)查海洛因為毒品危害防制條例第二條第二項第一款規定之第
    一級毒品，不得持有、販賣。是核被告就前揭犯罪事實欄一
    之(一)至(六)所示（即依序如附表一編號１至６所示）之六次犯
    行，均係犯毒品危害防制條例第四條第一項之販賣第一級毒
    品罪。
  (三)被告二人就前揭犯罪事實欄一之(一)至(六)所示各次持有第一級
    毒品海洛因之低度行為，各為販賣之高度行為所吸收，均不
    另論罪。
  (四)又按刑法已於九十四年二月二日修正刪除原第五十六條所定
    連續犯規定，並自九十五年七月一日施行，則數行為而犯同
    一之罪名者，其發生在修正刑法施行後者，即不能再適用修
    正前刑法第五十六條之規定論以連續犯（最高法院九十五年
    度第八次刑事庭會議決議第五點第(四)款參照）。再揆之原
    刑法第五十六條連續犯修正之理由略謂：「對繼續（指反覆
    多次）犯同一罪名之罪者，均適用連續犯之規定論處，不無
    鼓勵犯罪之嫌，亦使國家刑罰權之行使發生不合理之現象。
    」、「基於連續犯原為數罪之本質及刑罰公平原則之考量，
    爰刪除有關連續犯之規定」等語，顯見基於概括犯意，多次
    販賣毒品之行為，於刑法修正前，固得依連續犯之例，論以
    一罪，但於修正刑法施行後，所為之數販賣毒品行為，即應
    回歸本來就應賦予複數法律效果之原貌，而各自獨立評價之
    數罪。而所謂「集合犯」是指立法者所制定之犯罪構成要件
    中，本就預定有數個同種類之行為將反覆實行之犯罪而言，
    將各自實現犯罪構成要件之多數行為，總括或擬制成一個構
    成要件之「集合犯」行為，而論以一罪。是以對於集合犯，
    必須從嚴解釋，以符合立法者之本意。觀諸毒品危害防制條
    例第四條第一項規定之販賣第一級毒品罪之構成要件文義，
    實無從認定立法者本即預定該犯罪之本質，必有數個同種類
    行為而反覆實行之集合犯態樣。又所指接續犯乃指單一犯意
    ，在時間、空間密接之犯罪情形而言，否則，即不符合接續
    犯之要件。核之反覆多次之販賣毒品行為，其在時間差距上
    ，可以分開，各具獨立性，在九十五年七月一日修正刑法施
    行前，從未將多次販賣毒品之行為，視為集合犯或接續犯，
    則在修正刑法施行後，自難僅因連續犯刪除後，多次販賣毒
    品行為，須按數罪併罰，行為人可能受重刑制裁，即遷就其
    利益，強將原屬於連續犯之數個獨立犯罪之行為，不當解釋
    為集合犯或接續犯。因此，就刑法修正施行後之多次販賣毒
    品犯行，採一罪一罰，始符合刑罰公平原則。依前開說明，
    本案被告就前揭犯罪事實欄一之(一)至(六)之六次販賣第一級毒
    品犯行間，乃犯意各別、行為互殊，應予分論併罰。
  (五)另被告前因肅清煙毒條例案件，經臺灣高等法院臺中分院以
    八十二年度上訴字第三四五六號維持本院八十二年度訴字第
    四二三號判決判處有期徒刑三年二月確定；又因肅清煙毒條
    例案件，經本院以八十六年度訴字第四六五號判處有期徒刑
    三年四月；復因違反電信法案件，經本院以八十六年度訴字
    第一七七二號判處有期徒刑六月；再因恐嚇取財案件，經臺
    灣高等法院臺中分院以八十七年度少連上易字第二九號維持
    本院八十七年度少連訴字第三二號判決判處有期徒刑二年六
    月；另因恐嚇案件，經臺灣高等法院臺中分院以八十八年度
    上易字第五○六號維持本院八十七年度訴字第四六四號判決
    判處有期徒刑一年二月，上開四罪嗣經臺灣高等法院臺中分
    院合併定應執行有期徒刑七年確定，經與上開肅清煙毒條例
    案件接續執行後，於九十一年十月十五日縮短刑期假釋出監
    並付保護管束，嗣上開罪刑經撤銷假釋並經本院以九十六年
    度聲減字第五七○四號裁定減刑及加計殘刑後，定應執行有
    期徒刑五年確定，甫於九十七年七月二十五日縮刑期滿執行
    完畢等情，有臺灣高等法院被告前案紀錄表附卷可稽，其於
    有期徒刑執行完畢後五年內故意再犯本案有期徒刑以上之六
    罪，均為累犯，就本案各次販賣第一級毒品罪之罰金刑部分
    ，均應依刑法第四十七條第一項之規定加重其刑（死刑、無
    期徒刑部分依法不得加重）。
  (六)再按刑之量定，為求個案裁判之妥當性，法律固賦予法院裁
    量權，但此項裁量權之行使，除應依刑法第五十七條規定，
    審酌行為人及其行為等一切情狀，為整體之評價，並應顧及
    比例原則與平等原則，使罪刑均衡，輕重得宜，以契合社會
    之法律感情。又刑法第五十九條規定犯罪之情狀可憫恕者，
    得酌量減輕其刑，其所謂「犯罪之情狀」，與同法第五十七
    條規定科刑時應審酌之一切情狀，並非有截然不同之領域，
    於裁判上酌減其刑時，應就犯罪一切情狀（包括第五十七條
    所列舉之十款事項)，予以全盤考量，審酌其犯罪有無可憫
    恕之事由（即有無特殊之原因與環境，在客觀上足以引起一
    般同情，以及宣告法定低度刑，是否猶嫌過重等等），以為
    判斷（最高法院九十五年度臺上字第六一五七號判決意旨參
    照)。查販賣第一級毒品罪，其法定刑為死刑、無期徒刑，
    別無其他自由刑之規定，刑度可謂重大，然同為販賣第一級
    毒品之人，其原因動機不一，犯罪情節未必盡同，或有大盤
    毒梟者，亦有中、小盤之分，甚或僅止於吸毒者友儕間為求
    互通有無而為販賣者亦有之，其販賣行為所造成危害社會之
    程度自屬有異，法律科處此類犯罪，所設之法定最低本刑卻
    同為死刑或無期徒刑，且處無期徒刑者，得併科新臺幣二千
    萬元，不可謂不重。於此情形，倘依其情狀處以有期徒刑，
    即足以懲儆，並可達防衛社會之目的者，自非不可依客觀之
    犯行與主觀之惡性二者加以考量其情狀是否有可憫恕之處，
    適用刑法第五十九條之規定酌量減輕其刑，期使個案裁判之
    量刑，能斟酌至當，符合比例原則。被告就前揭犯罪事實欄
    一之(一)至(六)所示之六次販賣第一級毒品犯行，雖無視國家對
    於杜絕毒品危害之禁令，行為固屬不當，應予非難，然其販
    賣次數僅有六次，且均僅各為小額交易，其販賣之數量及獲
    取之利益均非龐大，被告僅因一時貪念，致罹重典，犯罪情
    節較諸販毒集團尚屬零星小額，且被告僅係單純販賣交易毒
    品，亦無施用強暴、脅迫之不法手段，以其情節而論，其惡
    性尚不如專以販賣第一級毒品維生之販毒集團重大，則就被
    告所犯前揭犯罪事實欄一之(一)至(六)所示之各次販賣第一級毒
    品犯行（即附表一編號１至６所示），其最輕法定本刑為無
    期徒刑，本院就其客觀之犯行與主觀之惡性二者加以考量其
    犯罪情狀，認在客觀上顯非不可憫恕，以其所犯之罪之最低
    法定刑為無期徒刑而言，縱使量處法定最低刑度之無期徒刑
    ，尚嫌過重，難謂符合罪刑相當性及比例原則，更無從與大
    毒梟之惡行有所區隔，堪認均屬情輕法重，在客觀上足以引
    起一般之同情，難認無可憫恕之處，爰均依刑法第五十九條
    之規定，分別酌量減輕其刑（就販賣第一級毒品罪之罰金刑
    部分，應依法各先加重而後減輕之）。
  (七)爰審酌被告前有多次經法院判處罪刑之刑事前科紀錄，有臺
    灣高等法院被告前案紀錄表在卷可按，堪認其素行非佳，其
    明知海洛因乃戕害他人身心之毒品，竟無視國家杜絕毒品犯
    罪之禁令，為貪圖不法利益，鋌而走險販毒，戕害國民身心
    健康，危害社會治安情節甚鉅，惡性非輕，再兼衡酌被告犯
    後猶飾詞卸責、未見悔意，及被告本案各次販賣第一級毒品
    犯行尚屬小額交易，且販賣毒品所得合計僅九千八百元，犯
    罪情節尚與一般大毒梟販賣毒品之數量、金額甚鉅有別，暨
    被告之生活狀況、智識程度、犯罪之動機、目的、手段等一
    切情狀，分別量處如附表一（宣告刑欄）所示之刑，並定其
    應執行之刑，以示懲儆。本院綜核前開量刑審酌之一切情狀
    ，認為檢察官具體請求判處被告無期徒刑，尚嫌過重，併予
    敘明。
  (八)沒收之諭知：
  1.按毒品危害防制條例第十九條第一項有關沒收之規定，係刑
    法第三十八條第一項第二款、第三項之特別規定，採義務沒
    收主義，故供犯該項所列之罪所用之物，如屬於犯人所有者
    ，自應予沒收。則前開二二二號行動電話（即如附表二所示
    之物），係屬被告所有並持用之物，且為被告於九十八年七
    月一日另案因施用第一、二級毒品犯行為警扣得之物乙節，
    ，業據被告陳明在卷，且係供被告本案各次販賣第一級毒品
    犯行所用之物，有如前述，應依同條例第十九條第一項之規
    定，均宣告沒收之。又被告本案各次販賣第一級毒品之所得
    【各如附表一（販賣毒品所得欄）所示之金額，合計為九千
    八百元】，雖未據扣案，但不能證明業已費失，均應依同條
    例第十九條第一項規定，宣告沒收之，如全部或一部不能沒
    收時，以其財產抵償之【各詳如附表一（宣告刑欄）所示之
    金額，及如主文所示定應執行刑之金額】。
  2.至被告於九十八年十一月四日十一時二十分許，經警持本院
    核發之九十八年度聲搜字第四○八五號搜索票，在其位於臺
    中縣神岡鄉○○村○○路七一六巷六六號住處查獲時所扣得
    之注射針筒一支，無積極證據證明確與本案犯罪有關，且非
    屬違禁物，自無從於本案逕予宣告沒收，附此敘明。
據上論斷，應依刑事訴訟法第二百九十九條第一項前段，毒品危
害防制條例第四條第一項、第十九條第一項，刑法第十一條、第
四十七條第一項、第五十九條、第五十一條第五款，判決如主文
。
中    華    民    國    99    年    2     月    23    日
                  刑事第十四庭  審判長法  官  陳得利
                                      法  官  黃裕仁
                                      法  官  何世全
附表一：
┌──┬───────┬──────┬───────────────────┐
│編號│ 犯 罪 事 實  │販賣毒品所得│            宣   告   刑              │
│    │              │（新臺幣）  │                                      │
├──┼───────┼──────┼───────────────────┤
│ １ │犯罪事實欄一之│三千元      │甲○○販賣第一級毒品，累犯，處有期徒刑│
│    │(一)犯行        │            │拾伍年陸月。扣案如附表二所示之物沒收之│
│    │              │            │；未扣案之販賣第一級毒品所得新臺幣參仟│
│    │              │            │元沒收之，如全部或一部不能沒收時，以其│
│    │              │            │財產抵償之。                          │
├──┼───────┼──────┼───────────────────┤
│ ２ │犯罪事實欄一之│三千元      │甲○○販賣第一級毒品，累犯，處有期徒刑│
│    │(二)犯行        │            │拾伍年陸月。扣案如附表二所示之物沒收之│
│    │              │            │；未扣案之販賣第一級毒品所得新臺幣參仟│
│    │              │            │元沒收之，如全部或一部不能沒收時，以其│
│    │              │            │財產抵償之。                          │
├──┼───────┼──────┼───────────────────┤
│ ３ │犯罪事實欄一之│三百元      │甲○○販賣第一級毒品，累犯，處有期徒刑│
│    │(三)犯行        │            │拾伍年貳月。扣案如附表二所示之物沒收之│
│    │              │            │；未扣案之販賣第一級毒品所得新臺幣參佰│
│    │              │            │元沒收之，如全部或一部不能沒收時，以其│
│    │              │            │財產抵償之。                          │
├──┼───────┼──────┼───────────────────┤
│ ４ │犯罪事實欄一之│一千元      │甲○○販賣第一級毒品，累犯，處有期徒刑│
│    │(四)犯行        │            │拾伍年肆月。扣案如附表二所示之物沒收之│
│    │              │            │；未扣案之販賣第一級毒品所得新臺幣壹仟│
│    │              │            │元沒收之，如全部或一部不能沒收時，以其│
│    │              │            │財產抵償之。                          │
├──┼───────┼──────┼───────────────────┤
│ ５ │犯罪事實欄一之│五百元      │甲○○販賣第一級毒品，累犯，處有期徒刑│
│    │(五)犯行        │            │拾伍年參月。扣案如附表二所示之物沒收之│
│    │              │            │；未扣案之販賣第一級毒品所得新臺幣伍佰│
│    │              │            │元沒收之，如全部或一部不能沒收時，以其│
│    │              │            │財產抵償之。                          │
├──┼───────┼──────┼───────────────────┤
│ ６ │犯罪事實欄一之│二千元      │甲○○販賣第一級毒品，累犯，處有期徒刑│
│    │(六)犯行        │            │拾伍年伍月。扣案如附表二所示之物沒收之│
│    │              │            │；未扣案之販賣第一級毒品所得新臺幣貳仟│
│    │              │            │元沒收之，如全部或一部不能沒收時，以其│
│    │              │            │財產抵償之。                          │
└──┴───────┴──────┴───────────────────┘
附表二：
┌──┬─────────────────────┬────────────┐
│編號│扣案物品名稱、數量                        │  備            註      │
├──┼─────────────────────┼────────────┤
│ １ │ＮＯＫＩＡ廠牌（型號六一○○）銀色手機壹支│ 甲○○另案因施用毒品案 │
│    │【含門號為0000000000號之ＳＩＭ卡│ 件為警扣得之物（臺灣臺 │
│    │（該ＳＩＭ卡之卡號為00000000000│ 中地方法院檢察署98年度 │
│    │000000000號）壹張】。            │ 毒偵字第2520號）       │
└──┴─────────────────────┴────────────┘
以上正本證明與原本無異。
如不服本判決，應於收受送達後10日內向本院提出上訴書狀，並
應敘述具體理由；其未敘述上訴理由者，應於上訴期間屆滿後20
日內向本院補提理由書（均須按他造當事人之人數附繕本）「切
勿逕送上級法院」。
                                書記官  陳建分
中    華    民    國    99    年    2     月    23    日
附錄論罪科刑法條：
毒品危害防制條例第四條第一項
製造、運輸、販賣第一級毒品者，處死刑或無期徒刑；處無期徒
刑者，得併科新臺幣二千萬元以下罰金。

司法院資訊處製作；財團法人民間司法改革基金會備份。
